【裁判字號】    97,訴,1286
【裁判日期】    970926
【裁判案由】    毒品危害防制條例
【裁判全文】
臺灣基隆地方法院刑事判決              97年度訴字第1286號
公  訴  人  臺灣基隆地方法院檢察署檢察官
被      告  乙○○
上列被告因毒品危害防制條例案件，經檢察官提起公訴（97年度
毒偵字第1752號，被告於準備程序進行中，就被訴事實為有罪之
陳述，經本院合議庭裁定由受命法官獨任進行簡式審判程序，判
決如下：
    主  文
乙○○施用第一級毒品，累犯，處有期徒刑捌月，扣案之第一級
毒品海洛因壹小包（驗餘淨重：零點零壹壹公克）沒收銷燬之，
包裝上開海洛因之外包裝袋壹個沒收之。
    事  實
一、乙○○前於民國87年間，經觀察勒戒後，認有繼續施用毒品
    之傾向，經本院以87年度毒聲字第353號裁定令入勒戒處所
    施以強制戒治，強制戒治期滿並經檢察官以88年度戒毒偵字
    第5號為不起訴處分確定；嗣於92年10月間（前揭強制戒治
    執行完畢釋放後5年內），因施用第一級毒品案件，經本院
    以92年度毒聲字第968號裁定，令入戒治處所施以強制戒治
    （93年1月9日法律修正而免除戒治），同時以92年度訴字第
    529號判決處有期徒刑7月確定；又施用第一級毒品案件，經
    本院以93年度訴字第151號判決處有期徒刑10月確定，前開
    二罪經以93年度聲字第280號裁定應執行有期徒刑1年4月確
    定，於94年6月8日縮刑期滿執行完畢；再因連續施用第一級
    毒品案件，經本院以95年度訴字第560號判決處有期徒刑10
    月確定，嗣經減刑，減為有期徒刑5月確定，於96年7月16
    日執行完畢出監（構成累犯）。詎仍不知悔改，於97年7月
    13日下午7時許，在臺北縣瑞芳鎮○鎮里○○路76號住處，
    將第一級毒品海洛因置於針筒內，以注射方式，施用海洛因
    1次。嗣於同年7月15日下午6時30分許，在臺北縣瑞芳鎮○
    ○街○○道前，因其形跡可疑為警盤查，當場扣得第一級毒
    品海洛因1小包（驗餘淨重0.011公克），並採其尿液送驗呈
    嗎啡類陽性反應，而悉上情。
二、案經基隆市警察局移送臺灣基隆地方法院檢察署檢察官偵查
    起訴。
    理  由
一、本件被告所犯者非為死刑、無期徒刑、最輕本刑為3年以上
    有期徒刑之罪或高等法院管轄第一審案件，其於準備程序進
    行中，先就被訴事實為有罪之陳述，經告知其簡式審判程序
    之旨，並聽取公訴人及被告之意見後，本院依刑事訴訟法第
    273條之1第1項之規定，裁定由受命法官獨任進行簡式審判
    程序，且依同法第273條之2規定，簡式審判程序之證據調查
    ，不受第159條第1項、第161條之2、第161條之3、第163條
    之1及第164條至第170條規定之限制，合先敘明。
二、前揭犯罪事實，業據被告乙○○於本院準備程序及審理時坦
    承不諱，又經被告同意，於前揭時、地為警查獲後採集之尿
    液，經警送驗，呈現嗎啡陽性反應，此有基隆市警察局偵辦
    毒品案件尿液檢體對照表、台灣尖端先進生技醫藥股份有限
    公司濫用藥物檢驗報告各乙份（見97年度毒偵字第1752號卷
    第15頁、第25頁）附卷可稽，且參之以酵素免疫分析或薄層
    定性分析等方式為初步篩檢者，檢驗結果雖有相當程度偽陽
    性之可能，然以氣（液）相層析、質譜分析之儀器為交叉確
    認者，檢驗結果出現偽陽性之機率則極低，因而具有公信力
    ，核足為對涉嫌人不利之認定；尤以「毒品施用後於尿液、
    血液中可檢出之最大時限，與施用劑量、施用頻率、施用方
    式、施用者飲水量之多寡、個人體質、代謝情況、檢體收集
    時間點及所用檢測方法之靈敏度等因素有關，因個案而異。
    依據Clarke'sIsolat i on Identification of Drugs第二
    版記載，血液中藥物之半衰期（濃度減半所需時間）分別為
    古柯鹼0.7-1.5小時、海洛因3分鐘（其代謝物為嗎啡2- 3小
    時）、嗎啡2-3小時、大麻20-36小時、安非他命12小時（當
    尿液偏酸性時，為4- 8小時）、甲基安非他命9小時、Ketam
    ine 2-4小時，而MD MA約8.49小時。一般於尿液中可檢出之
    最大時限，古柯鹼為施用後1-4天、海洛因2-4天、嗎啡2-4
    天、大麻1-10天、安非他命1-4天、甲基安非他命1-5 天、
    MDMA1-4天、MDA1-4天、Ketamine2-4天。」此曾經行政院衛
    生署藥物食品檢驗局以92年7月23日管檢字第0920005 609號
    函釋在案；且扣案之白色粉末1袋（驗餘淨重0.011公克），
    經經警依菸毒檢驗袋試劑初步檢驗結果，呈嗎啡、海洛因反
    應，再送交通部民用航空局航空醫務中心鑑驗結果，確含第
    一級毒品海洛因成份，有基隆市警察局查獲涉嫌毒品危害防
    制條例毒品初步鑑驗報告單（同卷第15頁）、交通部民用航
    空局航空醫務中心97年8月1日航藥鑑字第0973828號毒品鑑
    定書（同卷第29頁）各乙份附卷可佐，足認被告自白與犯罪
    事實相符，本件犯罪事證明確，犯行洵堪認定，應依法論科
    。
三、查海洛因係毒品危害防制條例第2條第2項第1款所定之第一
    級毒品，核被告所為係犯毒品危害防制條例第10條第1項之
    施用第一級毒品罪。被告持有第一級毒品海洛因之低度行為
    ，應為施用第一級毒品之高度行為所吸收，不另論罪。又被
    告有事實欄所示論罪科刑執行完畢情形，有臺灣高等法院被
    告前案紀錄表乙份附卷可查，其於有期徒刑執行完畢後5年
    內，故意再犯本件有期徒刑以上之罪，為累犯，應依刑法第
    47條第1項加重其刑。爰審酌被告曾有施用毒品之前科仍不
    知戒除，惟犯罪後坦承犯行，且所犯之施用毒品犯行乃戕害
    自己身心健康，並未危及他人等一切情狀，量處如主文所示
    之刑。
四、扣案之海洛因1小包（驗餘淨重0.011公克）為查獲之毒品，
    應依毒品危害防制條例第18條第1項前段沒收銷燬，至包裝
    前開海洛因之外包裝袋1個，有防止毒品裸露、散逸之功能
    ，且既與毒品分別鑑秤其重量（海洛因驗餘淨重0.011公克
    ；外包裝重0.19公克），與毒品即無難以析離而無法個別宣
    告沒收之情事，係屬被告所有供犯本案施用第一級毒品海洛
    因所用，業據被告供承明確，爰依刑法第38條第1項第2款、
    第3項之規定，宣告沒收。
據上論斷，應依刑事訴訟法第273條之1第1項、第299條第1項前
段，毒品危害防制條例第10條第1項、第18條第1項前段，刑法第
11條前段、第47條第1項、第38條第1項第2款，判決如主文。
本案經檢察官甲○○到庭執行職務。
中    華    民    國    97    年     9     月  26      日
                  刑事第四庭法  官   周霙蘭
以上正本證明與原本無異。
如不服本判決應於收受本判決後10日內向本院提出上訴書狀，其
未敘述上訴理由者，並得於提起上訴後10日內向本院補提理由書
狀（均須按他造當事人之人數附繕本）「切勿逕送上級法院」。
中    華    民    國    97    年    9     月    26    日
                            書 記 官  呂明龍
附錄本案所犯法條：
毒品危害防制條例第10條：
I施用第一級毒品者，處 6 月以上 5 年以下有期徒刑。
II施用第二級毒品者，處 3 年以下有期徒刑。


司法院資訊處製作；財團法人民間司法改革基金會備份。
